【裁判字號】    90,易,2509
【裁判日期】    901105
【裁判案由】    國家安全法
【裁判全文】
臺灣高雄地方法院刑事判決                          九十年度易字第二五九號
    公  訴  人  臺灣高雄地方法院檢察署檢察官
    被      告  甲○○
右列被告因國家安全法案件，經檢察官提起公訴（八十九年度偵字第二八三五一號）
，本院判決如左：
    主  文
甲○○無罪。
    理  由
一、公訴意旨略謂：被告甲○○於民國八十九年七月廿九日上午十一時許，搭乘吉興
    財號漁船自高雄第一港口出海捕魚，竟未經許可，擅自於八十九年八月一日逕自
    福建省某漁港進入大陸地區結識大陸女子楊小莉，返台後，復於八十九年九月十
    八日搭機前往大陸與湖北省籍楊小莉結婚，被警查獲。因認其涉有國家安全法第
    六條第一項之罪嫌。
二、公訴人認被告涉有上開犯行無非以被告於警訊中之陳述，及漁船進出港檢查表為
    其論據。訊據被告對於上開時間進入大陸地區之事實固不否認，然辯稱係因出海
    作業時，突遇颱風，為了安全才至大陸地區某不知名漁港避風，嗣登陸後於福建
    省平潭縣內認識楊小莉，二人乃相約結婚，伊遂於八十九年九月十八日搭機至香
    港後再轉往大陸地區迎娶楊小莉等語。
三、按人民入出境，應向內政部警政署入出境管理局申請許可，未經許可者，不得入
    出境；次按本法稱入出境，係指入出臺灣地區而言。國家安全法第三條第一項、
    國家安全法施行細則第二條分別定有明文。又按國民入出國，應向主管機關申請
    許可，未經許可者，不得入出國；但居住台灣地區設有戶籍國民，自本法施行一
    年後，入出國不需申請許可。入出國及移民法第五條第一項定有明文。再按中華
    民國國輪船員受僱上船服務應憑航政機關所發已辦妥任職簽證之船員服務手冊，
    用公司所送國輪船員隨船出入境證申請書向當地港務警察機關辦理出入境查驗；
    末按船員出入境除本規則另有規定外，依一般人民出入境規定辦理。船員服務規
    則第七十四條、第七十六條亦有明文。是居住台灣地區設有戶籍國民，自入出國
    及移民法八十八年五月二十一日施行一年後，入出國不需申請許可。又船員隨船
    出入境，應檢具申請書向當地港務警察機關辦理出入境查驗，而非向內政部警政
    署入出境管理局申請許可，此為特別規定，應優先適用。經查：
    （一）本件被告於八十九年七月二十九日隨「吉興船號」漁船自高雄第一港口出
          海作業時，曾經船主乙○○提出漁船出港申請書向港務警察機關辦理出境
          事宜，此有申請書一紙在卷可按，是被告於八十九年七月二十九日出境業
          經許可，並未違反國家安全法第三條第一項之規定。
    （二）被告於八十九年九月十八日自高雄機場搭機離境日，距入出國及移民法施
          行日已滿一年，且被告為居住台灣地區設有戶籍之國民，此業據本院當庭
          核對身分證屬實，依前開法律規定，被告於是日出境無庸申請許可，從而
          被告當日持護照離境，亦未違反國家安全法第三條第一項之規定甚明。
    （三）被告於八十九年八月一日逕入大陸地區之行為，及八十九年九月十八日自
          高雄機場搭機前往香港轉機至大陸地區湖北省之行為，雖違反臺灣地區與
          大陸地區人民關係條例第九條第一項、第二十八條第一項之規定，然違反
          該條例第九條之規定並無刑罰規範，至於違反第二十八條第一項規定，係
          處罰「船舶所有人、營運人或船長、機長、其他運輸工具駕駛人」，本案
          被告於八十九年七月二十五日出海作業時，係擔任船員一職，此業據船長
          乙○○到庭結證屬實，從而被告並非該條例第八十條第一項處罰之行為主
          體。
      綜上所述，被告二次出境臺灣地區，及二次進入大陸地區並未抵觸刑罰法律，
      此外復查無其他積極證據足資證明被告有何上開違反國家安全法之規定，被告
      犯罪不能證明，應為無罪之諭知。
據上論斷，應依刑事訴訟法第三百零一條第一項判決如主文。
本案經檢察官林美靜到庭執行職務。
中      華      民      國    九十      年     十一     月      五      日
                                    臺灣高雄地方法院刑事第三庭
                                        法  官  李  淑  惠
右正本證明與原本無異。
如不服本判決，應於判決送達後十日內，向本院提出上訴狀。
                                        書記官  馮  欽  鳳
中      華      民      國    九十      年     十一     月      五      日


司法院資訊處製作；財團法人民間司法改革基金會備份。
